【裁判字號】    98,訴,1383
【裁判日期】    990609
【裁判案由】    損害賠償
【裁判全文】
臺灣臺北地方法院民事判決              98年度訴字第1383號
原      告  元博貿易有限公司
法定代理人  甲○○
訴訟代理人  余梅涓律師
            乙○○
被      告  丁○
訴訟代理人  王中騤律師
            黃珊珊律師
上列當事人間請求損害賠償事件，本院於中華民國99年5 月19日
言詞辯論終結，判決如下：
    主  文
原告之訴及假執行之聲請均駁回。
訴訟費用由原告負擔。
    事實及理由
一、原告主張：原告於民國96年10月17日與訴外人李高阿女就其
    所有坐落臺北縣深坑鄉○○路○段219之2號房屋（整編前之
    門牌號碼為臺北縣深坑鄉○○○路26之2 號，下稱系爭房屋
    ）簽訂租賃契約，租賃期間自96年10月28日起至98年10月27
    日止，以作為原告公司倉庫之用。詎被告於98年2月2日下午
    3時7分許，因施放煙火不當，造成火苗亂竄，進而導致失火
    燒毀系爭房屋及放置其內之所有物品（下稱系爭火災），使
    原告受有嚴重損害，是爰依民法第184條第1項前段之規定，
    請求被告為損害賠償等語。並聲明：
  (一)被告應賠償原告新台幣（下同）567萬1700元，及自98年7月
    4日起至清償日止，按週年利率百分之5計算之利息。
  (二)願供擔保，請准宣告假執行。
二、被告則以：98年農曆過年期間，伊僅有於初一到初五（即98
    年1月26日至同年月30日）在臺北縣深坑鄉○○路○段221巷
    巷底之廣場燃放爆竹，98年2月2日即為農曆年後第一個上班
    日（農曆初八，星期一），習俗上只有公司行號會燃放爆竹
    開工，當天伊並未從事任何可能引發火災之行為；況原告平
    時將易燃之家具產品堆放在倉庫，卻未投保火災險及設置足
    夠之滅火器，火災發生時，訴外人即原告公司負責處理倉庫
    現場事務之工廠主任己○○亦僅在一旁觀看，未及時使用滅
    火器阻止火勢，顯見原告就火災之發生及擴大確實與有過失
    等語資為抗辯。並聲明：
  (一)原告之訴駁回。
  (二)如受不利之判決，願供擔保請准宣告免為假執行。
三、兩造不爭執事項：
  (一)系爭房屋為李高阿女所有，原告於96年10月17日與李高阿女
    簽訂租賃契約，租賃期間自96年10月28日起至98年10月27日
    止，以作為原告公司倉庫之用。
  (二)系爭房屋於98年2月2日下午3時7分許發生火災。
  (三)被告於98年過年初一到初五（即98年1 月26日至同年月30日
    ），有在臺北縣深坑鄉○○路○段221 巷巷底之廣場燃放爆
    竹。
  (四)原告並未就系爭房屋投保火災保險。
四、本件爭點：
  (一)系爭火災之起火原因為何？該起火原因是否可歸責於被告？
  (二)原告是否因系爭火災受有損害？如是，所受損害金額為何？
  (三)原告就系爭火災是否與有過失？
五、得心證之理由：
  (一)按當事人主張有利於己之事實，就其事實有舉證之責任；但
    法律別有規定，或依其情形顯失公平者，不在此限，民事訴
    訟法第277條定有明文。查本件原告依民法第184 條第1項前
    段之規定請求被告為損害賠償，自應由原告先就其受有損害
    、被告有故意或過失之行為、被告之該行為與原告所受損害
    間有相當因果關係等情負舉證責任至明。
  (二)又原告雖主張係因被告於98年2月2日下午3時7分許施放煙火
    不當，導致失火燒毀系爭房屋及放置其內之所有物品，使原
    告受有嚴重損害云云；惟查：
  1.被告固於98年2月3日臺北縣政府消防局製作之談話筆錄中自
    承有在過年初一至初五於221 巷底廣場燃放鞭炮等語（見本
    院卷一第62頁）；然併參臺北縣政府消防局98年2 月27日火
    災原因調查報告書關於起火原因研判部分記載「…丁○先生
    於過年期間有燃放爆竹煙火之事實；本案火災發生又於中國
    農曆年後、開工之初，該區廠房林立，起火倉庫又為一開放
    空間，恐有人於該處或他處燃放爆竹煙火，不慎使爆竹、煙
    火等火源飛入倉庫引燃內部之可燃物致生災害…本案起火原
    因以外來火源（爆竹煙火…）引燃之可能性較高」之內容，
    與訴外人即承辦該火災原因調查報告書之臺北縣政府消防局
    火災調查科隊員陳逸帆於98年7月9日臺灣臺北地方法院檢察
    署（下稱臺北地檢）98年度偵字第12688 號案件偵訊筆錄中
    所證「（為何認定起火原因以外來火源引燃之可能性較高？
    ）我們排除其他可能性之後，加上有找到如照片61、62號所
    示的爆竹煙火跡證，加上該時間是農曆過年開工時間，但並
    不是就是61、62號照片的爆竹煙火所引起的火災，員警說要
    幫我查訪是否有目擊證人看到有人燃放爆竹煙火，但員警沒
    有給我資料，所以我在調查報告也沒有寫，我們在起火點沒
    有直接找到爆竹煙火，但因現場火勢猛烈，就算有爆竹煙火
    ，也無法辨識出來，不過61、62號照片的爆竹煙火就在倉庫
    門口旁邊」等語（見臺北地檢98年度偵字第12688號卷第113
    頁照片61、62、第133頁至第134頁），可知系爭火災發生期
    間乃農曆年後、開工之初，依我國人經商之習慣，多會於開
    工時以燃放鞭炮、擺放供品、點香祈福與焚燒金紙等儀式希
    求新年生意得以興隆，而系爭房屋附近復有多家公司行號，
    實難以被告在農曆過年期間燃放爆竹煙火之事實，即認98年
    2月2日之系爭火災亦係被告在該日燃放爆竹煙火所引起（見
    本院卷一第33頁火災現場平面圖、第37頁）。
  2.另據證人即現場目擊之臺北縣政府警察局新店分局深坑分駐
    所警員丙○○於本院結證所稱「（當時有無看到附近有人在
    燒紙錢、拜拜或放煙火？）當時也沒有看到附近有人在燒紙
    錢、拜拜或放煙火」等語，及其於98年7 月23日臺北地檢98
    年度偵字第12688 號案件證述「（有無查訪附近鄰居是否有
    人目擊被告當日有燒紙錢、放鞭炮之行為？）我有去查訪過
    附近鄰居，但沒有人有看到」等語（見本院卷二第89頁、臺
    北地檢98年度偵字第12688號卷第154頁），均與其98年7 月
    15日出具之職務報告書內容包括「當警方到場時，並未發現
    現場有人施放煙火等情事」、「對於『當時現場有無目睹該
    火災及施放煙火之情事』，均為當時觀看民眾之臆測之詞」
    等語相符（見本院卷一第10 4頁），是尚難認系爭火災之發
    生係因被告燃放爆竹煙火所致。
  3.再者，原告雖以臺北縣政府消防局火災原因調查報告書中載
    有「丁○先生於轄區消防分隊抵達救災時積極關切案情參與
    救災並有意圖移動火災現場，但經現場指揮官戊○○分隊長
    制止作罷…又丁○先生於案發隔日勘查人員勘查時，穿著台
    東分局利嘉警分隊之背心及警帽模擬其火災初期搶救之位置
    ，與轄區深坑分駐所員警丙○○現場供稱發現丁○先生初期
    滅火所站之位置不符，顯然丁○先生有意誤導勘查方向」等
    語（見本院卷一第37頁），主張被告係為掩飾其燃放爆竹煙
    火導致系爭火災之罪行云云。惟衡諸常情，被告既為緊鄰系
    爭房屋之倉庫所有人，其當會於系爭火災發生時關切救災進
    度甚而參與之，此與被告是否即為造成系爭火災之人無必定
    之關連；且就被告意圖移動火災現場之部分，固因證人即系
    爭火災現場指揮官戊○○證稱「我搶救現場時，有位民眾在
    剛剛螢光筆簽選旁，外圍路邊清掃鞭炮屑，還有移動他的房
    子裡的東西，我說不能破壞現場，請他離開」、「我不知道
    該民眾姓名。據民眾說他是屋主」等語（見本院卷二第87頁
    反面、卷一第33頁火災現場平面圖以螢光筆簽選處），而可
    認被告有於系爭火災現場清理與移動之事實，然無足認被告
    係為掩飾罪行而為之，無由以被告此部分之行為反證被告因
    燃放爆竹煙火導致系爭火災發生之情。至被告在勘查人員進
    行勘查時穿著之服飾、所站位置為何，亦與其是否在系爭火
    災發生當日燃放爆竹煙火一事無涉，當不得藉此逕認被告有
    誤導勘查方向，並進而反推為被告引起系爭火災之事實，故
    原告之主張，並無理由。
  4.此外，原告另以被告之前開倉庫外有鐵製柵欄隔絕外人進入
    ，主張系爭火災之起火處既係該倉庫內部近系爭房屋窗下附
    近，即不可能係外人進入燃放爆竹煙火所致云云；惟依第一
    時間抵達現場並發現系爭火災之證人丙○○所證「…當時巷
    口的鐵捲門是開的…」等語（見本院卷二第88頁至第88頁反
    面），可知系爭火災發生時，上揭倉庫外之鐵捲門呈開啟狀
    態，意即任何人均可自由進出，原告之主張已無可採；縱鐵
    捲門未開啟，依原告提供之現場照片（見本院卷二第133 頁
    ），可知該鐵捲門之材質並非實心而無法穿透，若系爭火災
    確係因外來火源如爆竹煙火等所引起，亦足以經由鐵捲門之
    縫隙進入，是應不得以鐵捲門開啟與否，認定被告為引起系
    爭火災之人。
  (三)綜上，原告既未可就系爭火災之原因應可歸責於被告故意或
    過失之行為乙節負舉證之責，即不得依民法第184條第1項前
    段之規定，請求被告就其因系爭火災所受之損害負賠償責任
    。
六、綜上所述，因原告就系爭火災之起火原因可歸責於被告等情
    未善盡舉證責任，從而，原告依民法第184條第1項前段之規
    定，請求被告賠償567 萬1700元，及自起訴狀繕本送達之翌
    日即98年7月4日起至清償日止，按週年利率百分之5 計算之
    利息，洵屬無據，應予駁回。
七、原告之訴既經駁回，其假執行之聲請即失所附麗，應併予駁
    回。
八、本件事證已臻明確，兩造其餘攻擊防禦方法與判決之結果不
    生影響，爰不另贅論，併此敘明。
九、訴訟費用負擔之依據：民事訴訟法第78條。
中    華    民    國    99    年    6     月    9     日
                  民事第二庭  審判長法  官  張松鈞
                                    法  官  陳秀貞
                                    法  官  羅郁婷
以上正本係照原本作成。
如對本判決上訴，須於判決送達後二十日之不變期間內，向本院
提出上訴狀。
中    華    民    國    99    年    6     月    9     日
                                    書記官  楊婷雅

司法院資訊處製作；財團法人民間司法改革基金會備份。
